【裁判字號】    98,交聲,2221
【裁判日期】    980831
【裁判案由】    聲明異議
【裁判全文】
臺灣高雄地方法院交通事件裁定        98年度交聲字第2221號
原處分機關  交通部公路總局高雄區監理所
異  議  人
即受處分人  甲○○
上列異議人即受處分人因違反道路交通管理處罰條例案件，對交
通部公路總局高雄區監理所於中華民國98年7 月21日所為之處分
（原處分字號：高監營裁字第80-NO0000000號），聲明異議，本
院裁定如下：
    主  文
原處分關於吊扣駕駛執照拾貳個月部分撤銷。
前項撤銷部分，甲○○不罰。
    理  由
一、異議意旨略以：異議人即受處分人甲○○，於民國98年7 月
    20日晚上在家飲酒後，於當日晚上9時2分許，騎乘車牌號碼
    YYM-901 號普通輕型機車，行經鳳山市○○路與經武路口，
    因酒後駕車，經警攔檢後，測得其呼氣酒精濃度檢測值為0.
    36MG／L，超過規定標準（0.25MG／L以上）而製單舉發，異
    議人不服，於98年7 月21日向原處分機關申請裁決，原處分
    機關乃依道路交通管理處罰條例第35條第1項第1款規定，以
    高監營裁字第裁80-NO0000000號裁決書裁處異議人罰鍰新臺
    幣（下同）15,000元，並吊扣駕駛執照12個月及施以道路安
    全講習；惟，因異議人為職業大貨車司機，若吊扣異議人之
    職業大貨車駕駛執照，恐有致異議人喪失工作頓失經濟基礎
    之虞，為此依法聲明異議，請求撤銷原處分關於吊扣駕照部
    份等語。
二、按汽車駕駛人，駕駛汽車經測試檢定有酒精濃度超過規定標
    準之情形者，處新臺幣1 萬5 千元以上6 萬元以下罰鍰，並
    當場移置保管該汽車及吊扣其駕駛執照1年；有第35條第1項
    規定之情形者，應接受道路交通安全講習；汽車駕駛人有飲
    用酒類或其他類似物後其吐氣所含酒精濃度超過每公升0.25
    毫克或血液中酒精濃度超過0.05％以上者，不得駕車，道路
    交通管理處罰條例第24條第1項第2款、35條第1項第1款、道
    路交通安全規則第114條第2款分別定有明文。復按，汽車駕
    駛人，因違反本條例及道路交通安全規則之規定，受吊銷駕
    駛執照處分時，吊銷其持有各級車類之駕駛執照，道路交通
    管理處罰條例第68條定有明文。此規定係於94年12月14日修
    正公布，並於95年3月1日施行，而修正前之道路交通管理處
    罰條例第68條則係規定「汽車駕駛人，因違反本條例及道路
    交通安全規則之規定，受吊扣或吊銷駕駛執照處分時，吊扣
    或吊銷其持有各級車類之駕駛執照」，觀其修法意旨，係以
    「原條文將違規駕駛人所持有之各級車類駕駛執照一併吊扣
    或吊銷，失之過酷，影響人民工作及生活甚鉅」為由，而刪
    除吊扣駕駛人駕駛執照時，應吊扣駕駛人持有各級車類駕駛
    執照之規定，是依現行道路交通管理處罰條例，已無得吊扣
    駕駛人所持有他級駕駛執照之依據存在，從而，於為吊扣駕
    駛人駕駛執照之處分時，自僅得吊扣駕駛人違規時所駕駛該
    級車類之駕駛執照，以限制其繼續駕駛該級車類行駛道路之
    權利。
三、經查：
（一）本件異議人甲○○於98年7月21日晚上9時02分許，飲酒後
      已達不能安全駕駛動力交通工具之程度，仍騎乘車牌號碼
      YYM-901 號普通輕型機車，行經鳳山市○○路與經武路口
      ，因酒後駕車，經警攔檢後，測得其呼氣酒精濃度檢測值
      為0.36 MG／L，超過規定標準而製單舉發，原處分機關於
      98年7 月21日依道路交通管理處罰條例第35條第1項第1款
      規定，以高監營裁字第裁80-NO0000000號裁決書裁處受處
      分人罰鍰15,000元，並吊扣職業大貨車駕駛執照12個月及
      施以道路安全講習等情，業據異議人自承在卷，並有異議
      人親自簽收之高雄縣政府警察局高警交字第NO0000000 號
      舉發違反道路交通管理事件通知單影本、裁決書及送達證
      書影本各1紙在卷可稽，此部分事實，堪以認定。
（二）本件異議人既係駕駛普通輕型機車違反道路交通管理處罰
      條例第35條第1項第1款之規定，揆諸前揭法律規定及說明
      意旨，原處分機關依法即僅能吊扣其普通輕型機車駕駛執
      照，並無得吊扣異議人持有他級駕駛執照之依據。查異議
      人於本件違規時，係依道路交通安全規則第61條規定，以
      領有職業大貨車駕駛執照之資格，駕駛前開普通輕型機車
      。是依前開所述，修正後即本件行為時之道路交通管理處
      罰條例第68條，既已將「吊扣」各級車類之規定予以刪除
      ，原處分機關自不能逕行處分吊扣異議人其他車種之普通
      小型車駕駛執照。至上開道路交通安全規則對於汽車駕駛
      執照之管理，採取一照原則，固導致越級駕駛人違規酒駕
      時，受有無須吊扣駕駛執照之利益，然此關於駕駛執照管
      理所衍生之執行困難或法規漏洞，宜由修法解決，尚不得
      擴張解釋，於駕駛人無較低級駕駛執照可供吊扣時，即率
      爾代以吊扣其所領有之較高級駕駛執照，則異議人既無輕
      型機車之駕駛執照可供吊扣，自無從執行該部分之處分，
      原處分機關不察，仍逕為吊扣職業大貨車之駕駛執照，亦
      難謂係適法之處分。
四、從而，本件異議人「酒精濃度超過規定標準」之違規行為，
    原處分機關僅能吊扣異議人違規當時所駕駛之車輛種類即普
    通輕型機車之駕駛執照，不得代以吊扣其職業大貨車之駕駛
    執照，原處分機關對異議人裁處吊扣職業大貨車駕駛執照12
    個月之處分，於法未合。是異議人據以聲明異議非無理由，
    原處分關於吊扣駕駛執照部分，於法未合，應予撤銷，另由
    本院為異議人不罰之諭知。
五、依道路交通案件處理辦法第20條前段，裁定如主文。
中    華    民    國    98    年    8     月    31    日
                  交通法庭  法  官  楊珮瑛
以上正本證明與原本無異。
如不服本裁定，應於收受送達後5 日內向本院提出抗告狀。
中    華    民    國    98    年    9     月    1     日
                            書記官  郭南宏


司法院資訊處製作；財團法人民間司法改革基金會備份。
